臺北高等行政法院簡易判決　　　　　　　　　　　　　九十三年度簡字第九五六號
　　　　　　　　　　　　　　　.
　　原　　　告　甲○○
　　　　　　　　乙○○
　　兼共　　同
　　訴訟代理人　丙○○
　　被　　　告　勞工保險局
　　代　表　人　丁○總經理）.
　　訴訟代理人　戊○○
　　　　　　　　己○○
　　　　　　　　庚○○
右當事人間因勞保事件，原告不服行政院勞工委員會中華民國九十二年八月八日（發
文日期：九十二年八月十八日）勞訴字第○九二○○三二二六三號訴願決定，提起行
政訴訟。本院判決如左：
　　主  文
訴願決定、爭議審定及原處分均撤銷。
被告應作成給付原告新台幣貳萬壹仟玖佰陸拾元之行政處分。
訴訟費用由被告負擔。
　　事  實
一、事實概要：緣原告等之被繼承人朱漢生生前以台北市手工藝製品職業工會為投保
    單位，參加勞工保險為被保險人。被保險人因罹患胃癌併多處轉移於民國（下同
    ）九十一年四月四日入住國立台灣大學醫學院附設醫院（下稱台大醫院）診療，
    嗣於九十一年六月三十日死亡。原告即其胞弟甲○○於九十一年七月十一日檢據
    向被告申請普通疾病補助費。案經被告審查，以被保險人已於九十年六月三十日
    死亡，未遺有勞工保險條例第六十三條所規定之遺屬，乃以九十一年十二月十日
    保給簡字第二一一三七六二八號函（下稱原處分）否准所請。原告甲○○不服，
    向勞工保險監理委員會申請審議，亦經該會以九十二年四月十四日九十二保監審
    字第○五六○號審定書審定駁回，原告甲○○仍不服，提起訴願，嗣經行政院勞
    工委員會訴願決定駁回，遂提起本件行政訴訟。
二、兩造聲明：
　(一)原告聲明求為判決：如主文所示。
　(二)被告聲明求為判決：
　　1.原告之訴駁回。
　　2.訴訟費用由原告負擔。
三、兩造之爭點：
    勞工保險之普通疾病補助費受益人為何人？是否得為繼承之標的？
　(一)原告主張之理由：
    1.被保險人入住台大醫院診療，於九十一年六月三十日死亡，住院期間並未超過
    　六個月期限。傷病事故前參加保險的年資計有十八年七個月。應可享有一年十
    　二個月普通傷病住院給付。
    2.被保險人住院期間未領有薪資，但依勞工保險條例第十八條，被保險人並未減
    　少勞工保險費用之繳納。被告不可將九十二年一月二十八日勞保二字第○九二
    　○○○五四一四號函釋適用本案，且被告又將勞工保險條例第三十三條、第三
      十九條與第六十三條前段混為一談。再者，依勞工保險條例施行細則第六十四
      條、第六十五條傷病給付請領日期，每半個月一次。在醫院實際情況，並無十
      五天開立診斷書一次，醫院開立診斷書均在被保險人出院之際或死亡以後，故
      無法當時提出申請。
    3.原告甲○○係專受被保險人扶養之人，且原告丙○○，因罹患癌症，生活亦由
　　　原告甲○○照顧，而原告乙○○，因年紀較長，謀職不易，生活陷入困境。被
　　　告僅依原告甲○○數筆所得，且該所得金額尚未達到最低工資數額，即為原處
　　　分，顯有未洽。
    4.按傷病給付之性質與死亡給付之遺屬津貼性質不同，業經被告承認。傷病給付
    　係給予被保險人因傷病住院第四天起才給予。被保險人住院時減少收入，故傷
    　病給付係被保險人住院時可使用之費用，即被保險人期待且計劃使用之費用，
    　不能因被保險人死亡未及取用而變更性質，不予給付。被告引用之函釋，從未
    　告知被保險人，且其意旨與勞工保險制度在保護勞工之目的有違。
　(二)被告主張之理由：
    1.按「被保險人因遭遇普通傷害或普通疾病住院診療，不能工作，以致未能取得
      原有薪資，正在治療中，自不能工作之第四日起，發給普通傷害補助費或普通
      疾病補助費。」「普通傷害補助費及普通疾病補助費，均按被保險人平均月投
      保薪資半數發給，每半個月給付一次，以六個月為限。但傷病事故前參加保險
      之年資合計已滿一年者，增加給付六個月。」為勞工保險條例第三十三條及第
      三十五條所定。另據行政院勞工委員會九十二年一月二十八日勞保二字第○九
      二○○五四一四號函釋：「被保險人遭遇傷病事故，符合勞工保險條例第三十
      三條、第三十四條規定，於死亡後始由受益人提出申請，或於申請傷病給付後
      死亡者，其承領傷病給付之孫子女或兄弟、姊妹仍需以『專受扶養者』為限，
      以落實社會保險提供生活保障之原則。」。本件被保險人朱漢生因罹患胃癌併
      多處轉移於九十一年四月四日入住台大醫院診療，並於九十一年六月三十日死
      亡，原告於九十一年七月十一日檢件申請普通疾病傷病給付，案經被告審查，
      因被保險人朱漢生已於九十年六月三十日死亡，未遺有勞工保險條例第六十三
      條所規定之遺屬，乃否准其所請被保險人生前住院之傷病給付。
    2.原告甲○○雖主張其為被保險人朱漢生之幼弟，專受被保險人生前扶養，被告
      應給付被保險人僅因重病死亡未能及時提出申請之傷病給付云云。按傷病給付
      之目的係針對被保險人於傷病期間不能工作以致未能取得原有薪資者，用以補
      助其生活所需，且該給付之目的在於使被保險人能維持基本生活，對於該項給
      付其係以被保險人之身分為其申領要件，前揭函釋於被保險人死亡後仍得由其
      受益人提出申請已屬放寬之規定，合先敘明。原告甲○○係被保險人之弟，四
      十五年八月出生，已年滿二十歲，前曾於七十二年九月至七十三年九月及八十
      五年三月間參加勞工保險，八十九年間亦曾在基隆市立建德國民中學工作，獲
      有薪資三三、四八○元及其於台北市○○區○○路尚有房屋一筆。又原告曾於
      訴願書中自承其於被保險人加入勞工保險前曾短期工作一年，於被保險人罹患
      癌症後亦曾出去工作。據上，原告甲○○顯非無謀生能力，且不能維持生活，
      而專賴被保險人生前扶養者，與前揭函釋規定承領傷病給付之兄弟姊妹仍需以
      「專受扶養者」為限之要件未合。故被告核定原告所請傷病給付應不予給付之
      核定，依法並無不合。
　　理  由
甲、程序方面：
一、本件原分案編號為本院九十二年度訴字第四六八○號，依通常訴訟程序審理，惟
    查本件係因原告不服行政機關所為否准二一、九六○元普通疾病補助費而涉訟之
    事件，依行政訴訟法第二百二十九條第一項第二款、第二項之規定，應適用簡易
    程序，茲改為現在之分案編號，並改依簡易程序審理。
二、本件訴訟程序進行中，被告之代表人已變更為丁○，此有行政院九十三年六月十
    五日院授人力字第○九三○○六二七六一號令在卷可按，並由新任代表人具狀聲
    明承受訴訟，核無不合，應予准許。
三、按「原告訴狀送達後，原告不得將原訴變更或追加他訴。但經被告同意，或行政
    法院認為適當者，不在此限。被告於訴之變更或追加無異議，而為本案之言詞辯
    論者，視為同意變更或追加。」行政訴訟法第一百十一條第一項定有明文。本件
    於原告甲○○起訴後，追加同為繼承人之被保險人之姐乙○○及妹丙○○為原告
    ，被告於訴之追加無異議，而為本案之言詞辯論者，視為同意追加，合先敘明。
乙、實體方面：
一、按「被保險人因遭遇普通傷害或普通疾病住院診療，不能工作，以致未能取得原
    有薪資，正在治療中，自不能工作之第四日起，發給普通傷害補助費或普通疾病
    補助費。」「普通傷害補助費及普通疾病補助費，均按被保險人平均月投保薪資
    半數發給，每半個月給付一次，以六個月為限。但傷病事故前參加保險之年資合
    計已滿一年者，增加給付六個月。」勞工保險條例第三十三條及第三十五條分別
    定有明文。
二、本件兩造不爭原告等之被繼承人朱漢生係勞工保險為被保險人，日投保薪資六一
    ○元，被保險人因罹患胃癌併多處轉移於九十一年四月四日入住台大醫院診療，
    嗣於九十一年六月三十日死亡，被保險人生前已就同一傷病向被告請領普通傷病
    補助費二九三日，原告甲○○於九十一年七月十一日向被告申請普通疾病補助費
    ，原告等三人係被保險人之繼承人等情，並有現金給付資料簡要查詢作業、勞工
    保險傷病給付申請書、台大醫院診斷書附於原處分卷及戶籍謄本附卷可稽，堪認
    為真實。是本件之爭執，厥在於勞工保險之普通疾病補助費其受益人為何人？是
    否得為繼承之標的？
三、經查：
  (一)按勞工保險條例第十九條第一項規定：「被保險人或其受益人，於保險效力開始
    後，停止前發生保險事故者，得依本條例規定，請領保險給付。」第二十一條規
    定：「被保險人死亡前請領殘廢給付或老年給付，經保險人審定應給付者，其給
    付得由被保險人之當序受領遺屬津貼人承領。」被保險人死亡時，按其平均月投
    保薪資，給與喪葬津貼五個月。遺有配偶、子女及父母、祖父母或專受其扶養
    之孫子女及兄弟、姊妹者，並給與遺屬津貼：：：」第六十四條規定：「被保險
    人因職業傷害或罹患職業病而致死亡者，不論其保險年資，除按其平均月投保薪
    資，一次發給喪葬津貼五個月外，遺有配偶、子女及父母、祖父母或專受其扶養
    之孫子女及兄弟、姊妹者，並給與遺屬津貼四十個月。」綜觀上開條文，並參酌
    前引同條例第三十三條及第三十五條之規定，勞工保險條例對於普通疾病補助費
    之受益人，並無任何特別限制之規定，應認該給付之受益人於未指定之情形下即
    係被保險人，而依現行勞工保險實務，亦未見保險人於被保險人參加勞工保險之
    際，聽由被保險人另行指定受益人。
  (二)又按勞工保險條例第一條後段規定：「本條例未規定者，適用其他有關法律。」
    再按民法第一千一百四十八條規定：「繼承人自繼承開始時，除本法另有規定外
    ，承受被繼承人財產上之一切權利、義務。但權利、義務專屬於被繼承人本身者
    ，不在此限。」是被繼承人財產上之一切權利、義務，除專屬於被繼承人本身者
    外，均得由繼承人承受，是本件應續予審究者即在於系爭普通疾病補助費其性質
    上究屬財產上之權利抑或身分上之專屬權利？
  (三)按依勞工保險條例第三十三條及第三十五條之規定，普通疾病補助費之請領以「
    被保險人因遭遇普通疾病住院診療」「不能工作」「以致未能取得原有薪資」「
    正在治療中」為要件，其發給則係按「被保險人平均月投保薪資半數」「每半個
    月給付一次」，由以上規定可知，普通疾病補助費發給係因被保險人未能取得原
    有薪資，受有薪資上之損失，乃依其平均月投保薪資之半數計算予以填補，俾使
    被保險人能藉此維持基本生活，是其性質當非屬身分上之權利。再依普通疾病補
    助費係以每半個月一次之方式給付以觀，恰與勞動基準法第二十三條第一項規定
    ：「工資之給付，除當事人有特別約定或按月預付者外，每月至少定期發給二次
    ；按件計酬者亦同。」之精神相呼應，性質上自屬財產上之權利；又自被保險人
    如係因重病住院，常有未及辦理申請事宜即遽死亡之可能，苟將該權利限制於生
    前始能請領，豈非令被保險人之家屬於被保險人病危之際，每天都要向被告申請
    一次（按此又與前揭每半個月發給一次之規定不合），以免被保險人隔日死亡即
    不能請領？此豈係在實現憲法第一百五十三條保護勞工之基本國策？
四、綜上所述，勞工保險普通疾病補助費之受益人係被保險人本人，惟其因具填補薪
    資損失之財產上性質，故縱未於生前行使其請求權，亦得由繼承人承受行使，行
    政院勞工委員會九十二年一月二十八日勞保二字第○九二○○五四一四號函釋誤
    認被保險人以外之他人為受益人，又將得為繼承之權利限制於「專受扶養者」，
    其見解尚非允當，原處分以上開函釋為據，以原告甲○○不合「專受扶養者」之
    要件，否准系爭普通疾病補助費之申請，於法無據，爭議審定及訴願決定，未予
    糾正，亦有未合。原告等訴請撤銷訴願決定、爭議審定及原處分，並判命被告應
    作成給付二一、九六○元【610X50%X（365-293）】，為有理由，應予准許。
據上論結，原告之訴為有理由，爰依行政訴訟法第九十八條第三項前段，判決如主文
。
中　　華　　民　　國　　九十三　　　年　　　九　　　　月　　二十四　　　日
                 臺 北 高 等 行 政 法 院   第 四 庭
                                         法  官　王　碧　芳
如不服本判決，應於判決送達後二十日內，以本訴訟事件所涉及之法律見解具有原則
性者，始得向本院提出上訴狀並表明上訴理由，經最高行政法院許可，否則不得上訴
；如於本判決宣示後送達前提起上訴者，應於判決送達後二十日內補提上訴理由書（
均應依對造人數提出繕本）。
中　　　華　　　民　　　國　　九十三　　年　　　九　　　月　　二十四　　日
                                         法院書記官 鄭 聚 恩
